【裁判字號】    98,訴,375
【裁判日期】    981230
【裁判案由】    營利事業所得稅
【裁判全文】
臺中高等行政法院判決
                                       98年度訴字第375號
原      告  甲○○
被      告  財政部臺灣省中區國稅局
代  表  人  乙○○
訴訟代理人  丙○○
上列當事人間因營利事業所得稅事件，原告不服財政部中華民國
98年8月10日台財訴字第09800371360號訴願決定，提起行政訴訟
，本院判決如下：
    主  文
原告之訴駁回。
訴訟費用由原告負擔。
    事實及理由
一、程序事項：按行政訴訟法第107條第3項規定：「原告之訴，
    依其所訴之事實，在法律上顯無理由者，行政法院得不經言
    詞辯論，逕以判決駁回之。」本件原告之起訴，依其所訴之
    事實在法律上顯無理由（理由如後說明），爰不經言詞辯論
    逕為判決。
二、事實概要：
    原告為聯匠企業有限公司（下稱聯匠公司）之代表人，該公
    司業經經濟部以民國（下同）96年11月12日經授中字第0963
    527290號函廢止公司登記在案。聯匠公司92年度營利事業所
    得稅結算申報，列報營業收入淨額新臺幣（下同）27,957,8
    33元、營業淨利62,378元及全年所得額62,378元，經被告所
    屬民權稽徵所書面審查依申報數核定，嗣被告查獲其無銷貨
    事實虛開統一發票予網聯電腦有限公司及泰安電機廠股份有
    限公司，虛列營業收入3,307,049元，且無進貨事實取得五
    伏實業有限公司、優派企業社、松霖資訊科技有限公司及東
    量國際股份有限公司虛開之統一發票2,974,040元作為進項
    憑證，通報所屬民權稽徵所重行查核，經該所於97年9月3日
    以中區國稅民權一字第0970006087號函，請聯匠公司提示帳
    簿文據供核，惟未提示，乃重行核定營業收入淨額24,650,7
    84元，按該業（行業標準代號4731－11）同業利潤標準淨利
    率9％核算營業淨利2,218,570元，並就其虛開統一發票金額
    3,307,049元核定其他收入264,563元，核定全年所得額2,48
    3,133元，應補稅額604,594元。聯匠公司不服，主張因92年
    度時間已久遠，相關之帳冊需整理，請重核云云，申請復查
    。案經被告審查認為：本件復查時經被告所屬民權稽徵所及
    被告分別以98年1月7日中區國稅民權一字第0970049898號及
    98年2月19日中區國稅法一字第0980010052號函，請聯匠公
    司提示帳簿及憑證供核，惟均未提示供核，原核定全年所得
    額2,483,133元並無不合，遂作成98年4月24日中區國稅法一
    字第0980016784號復查決定（下稱原處分）。原告對之不服
    ，以其個人名義提起訴願，主張與本件相關之營業稅，其於
    97年4月16日申請復查，業經被告所屬民權稽徵所於97年6月
    23日以中區國稅民權三字第0970029587號函更正註銷本稅及
    罰鍰，不應再有本件營利事業所得稅之核定云云，提起訴願
    ，亦遭決定不受理，遂提起本件行政訴訟。
三、本件原告主張：原告與聯匠公司在法律上雖為獨立之人格，
    但該公司已於96年11月12日已廢止（經濟部96年11月12日經
    授中字第0963527290號），且聯匠公司乃原告向前手負責人
    歐陽天翌頂讓，尚未完成頂讓程序，且未遷址，所有經營過
    程仍為前負責人歐陽天翌經營，故以自然人名義提起訴願，
    應屬合理。為此，原告依據行政訴訟法第4條第1項規定提起
    本件撤銷訴訟，並聲明求為判決：
    1.訴願決定及原處分均撤銷。
    2.訴訟費用由被告負擔。
四、被告則以：
（一）按公司為「法人」，公司負責人為「自然人」，「法人」
      與「自然人」為不同之權利義務主體。本件所爭執者為聯
      匠公司之92年度營利事業所得稅結算申報事件，聯匠公司
      不服該核定稅捐之處分，申經被告機關98年4月24日中區
      國稅法一字第0980016784號復查決定在案。經查該復查決
      定書之申請人為公司組織之聯匠公司，而原告以自然人身
      分，對之不服提起訴願及行政訴訟，依最高行政法院50年
      判字第110號判例意旨，自難謂為適格。原告主張以個人
      名義提起訴訟應屬合理云云，核無足採。
（二）次按聯匠公司於92年3月1日至92年4月30日無進貨事實取
      具涉嫌虛設行號五伏實業有限公司開立不實之統一發票銷
      售額479,570元，作為進項憑證申報扣抵銷項稅額，虛報
      進項稅額23,979元，經補徵營業稅23,979元，並按所漏稅
      額23,979元處5倍罰鍰119,800元。又聯匠公司於上揭期間
      涉嫌虛銷網聯電腦有限公司1,378,049元及泰安電機廠股
      份有限公司1,929,049元，合計涉嫌虛銷3,307,049元，另
      涉嫌虛進五伏實業有限公司479,570元、優派企業社263,5
      66元、松霖資訊科技有限公司433,000元及東量國際股份
      有限公司1,797,904元，合計涉嫌虛進2,974,040元，虛報
      銷項稅額大於虛報進項稅額，被告所屬民權稽徵所於97年
      6月23日以中區國稅民權三字第0970029587號函註銷營業
      稅本稅及罰鍰。本件係被告所屬民權稽徵所依據其更正後
      營業稅之銷售額及案情，重核聯匠公司92年度營利事業所
      得稅結算申報，且經被告及被告所屬民權稽徵所於復查階
      段，分別函請聯匠公司提示帳簿及憑證供核，惟迄未提示
      ，是原核定聯匠公司全年所得額2,483,133元並無不合，
      應予維持。
（三）綜上所述，原告之訴實無理由等語，資為抗辯。並聲明求
      為判決駁回原告之訴。
五、兩造之爭點：原告得否以其個人名義提起本件行政訴訟？茲
    敘述如下：
（一）按「人民因中央或地方機關之違法行政處分，認為損害其
      權利或法律上之利益，經依訴願法提起訴願而不服其決定
      ，或提起訴願逾三個月不為決定，或延長訴願決定期間逾
      二個月不為決定者，得向高等行政法院提起撤銷訴訟。…
      …訴願人以外之利害關係人，認為第一項訴願決定，損害
      其權利或法律上之利益者，得向高等行政法院提起撤銷訴
      訟。」行政訴訟法第4條第1項、第3項定有明文。其中所
      謂之「權利」或「法律上利益」，係指權利主體所感受的
      各式各樣主觀利益中以法規範之力量，來加以保障或提供
      實現手段（權利）的特定範圍利益；而所謂之「利害關係
      人」，係指違法行政處分之結果致其現已存在之權利或法
      律上之利益受影響者而言，若僅具經濟上、情感上或其他
      事實上之利害關係者則不屬之。又提起行政訴訟之當事人
      不適格者為欠缺訴權之存在要件，應認其訴為無理由而以
      判決駁回其訴，最高行政法院78年度判字第2320號判決可
      資參照。是以，提起行政訴訟法第4條之撤銷訴訟，應以
      因中央或地方機關之違法行政處分，致其權利或法律上之
      利益受到損害之訴願人或利害關係人為限，苟其權利或法
      律上之利益未受損害，仍提起行政訴訟法第4條之撤銷訴
      訟，依照上開規定意旨，即屬當事人不適格，行政法院應
      認其訴無理由而以判決駁回之。另法人為法律上之獨立人
      格者，其與為法人代表人之自然人，係各別之權利義務主
      體，不容混為一談，最高行政法院著有50年判字第110號
      判例可資參照。
（二）經查，本件原告所爭執之營利事業所得稅核課處分（即前
      揭被告核定補徵稅額604,594元之處分），係被告對納稅
      義務人聯匠公司所為之行政處分，有核定稅額繳款書附卷
      可稽（參見原處分卷第29-1頁）。而原告為自然人，與聯
      匠公司係各別之權利義務主體，兩者不容混為一談，原告
      既非系爭核課及處罰處分之相對人，即便該核課處分書係
      由原告所受領，亦難謂該處分已直接對原告之權益發生影
      響。因此，本件行政訴訟即應由受處分之聯匠公司提起，
      原告不得以個人名義為之（最高行政法院93年度判字第92
      7號判決意旨參照）。再者，依原告之起訴狀及法院闡明
      之結果，原告始終訴稱聯匠公司係伊向前手負責人歐陽天
      翌頂讓，但尚未完成頂讓程序，均是由歐陽天翌所經營，
      故原告以個人名義提起訴願及行政訴訟等語，顯見原告亦
      無以聯匠公司之代表人名義起訴之本意，故無令其補正當
      事人之問題。此外，原告固經被告認定為聯匠公司之代表
      人，並接獲被告所寄發之系爭處分書，惟此認定為代表人
      及接獲處分書之行為，並未使原應由聯匠公司承擔之稅賦
      責任因而發生轉嫁到原告個人之效果，充其量僅有「系爭
      處分是否已經合法送達」之事實認定效力，要與「違法行
      政處分之結果致其現已存在之權利或法律上之利益受影響
      」無涉，故僅有事實上之利害關係，原告仍不能稱為行政
      訴訟法第4條第3項之利害關係人。準此，原告並非系爭處
      分之相對人或利害關係人，即非得提起本件撤銷訴訟之適
      格原告，揆諸前開說明，原告之起訴，在法律上顯無理由
      ，應予駁回。
六、退萬步言之，縱認原告有以聯匠公司之代表人名義起訴之本
    意，可提起本件撤銷訴訟。然按「訴願及行政訴訟，均係對
    於未確定之行政處分，請求救濟之方法，若行政官署之處分
    已經確定，自不得更藉行政爭訟程序請求救濟。」最高行政
    法院著有61年裁字第24號判例可資參照。亦即，提起行政訴
    訟法第4條之撤銷訴訟，應以未確定之行政處分為對象，苟
    當事人對於已確定之行政處分提起撤銷訴訟，即不合法。又
    訴願之提起，應自行政處分達到或公告期滿之次日起30日內
    為之，訴願法第14條第1項亦規定甚明。經查：本件聯匠公
    司業於96年11月12日經經濟部以經授中字第0963527290號函
    廢止公司登記，被告依原告之住居所送達原處分書，並經原
    告於98年5月5日合法收領在案，為原告所坦承，並有公司資
    料查詢表及送達證書附卷可稽（參見本院卷第40頁及原處分
    卷第6頁）。而原告址設於臺中縣，依訴願法第16條第1項及
    訴願扣除在途期間辦法第2條規定，應扣除在途期間3日，計
    其提起訴願之法定不變期間，應自98年5月6日起算，至98年
    6月8日（法定期間之最末日98年6月7日適逢星期日，為休息
    日，參酌行政程序法第48條第4項規定之意旨，應以該休息
    日結束之次日為期間之末日）屆滿，詎原告遲至98年6月12
    日始提起本件訴願，有訴願機關收文日戳可按（參見訴願卷
    第25頁），顯已逾30日之法定不變期間，原處分應於訴願期
    間屆滿時即告確定，不得再遞序提起訴願及行政訴訟。本件
    原告對於已確定之行政處分提起撤銷訴訟，揆諸前開說明，
    亦不合法。
七、本件原告之訴既有上開起訴不合法且無理由之原因，應予駁
    回，已如前述，則原告其餘實體上之主張，即毋庸再予審究
    ，併予敘明。
據上論結，本件原告之訴為顯無理由，爰依行政訴訟法第107條
第3項、第98條第1項前段，判決如主文。
中    華    民    國    98    年    12    月    30    日
                臺中高等行政法院第二庭
                          審判長法  官  胡  國  棟
                                法  官  林  秋  華
                                法  官  劉  錫  賢
以上正本證明與原本無異。
如不服本判決，應於判決送達後20日內向本院提出上訴書狀，其
未表明上訴理由者，應於提起上訴後20日內向本院提出上訴理由
書（須依對造人數附具繕本）；如於本判決宣示或公告後送達前
提起上訴者，應於判決送達後20日內補提上訴理由書（須附繕本
）。未表明上訴理由者，逕以裁定駁回。
中    華    民    國    99    年     1    月     5    日
                                書記官  蔡  宗  融


司法院資訊處製作；財團法人民間司法改革基金會備份。
